【裁判字號】    95,訴,2325
【裁判日期】    951026
【裁判案由】    槍砲彈藥刀械管制
【裁判全文】
臺灣板橋地方法院刑事判決              95年度訴字第2325號
公  訴  人  臺灣板橋地方法院檢察署檢察官
被      告  甲○○
選任辯護人  吳佩玲律師
上列被告因違反槍砲彈藥刀械管制條例案件，經檢察官提起公訴
（九十五年度偵字第一一０九九號），本院判決如下：
    主  文
甲○○未經許可，製造可發射子彈具有殺傷力之改造槍枝，處有
期徒刑伍年貳月，併科罰金新臺幣捌萬元，罰金如易服勞役，以
新臺幣壹仟元折算壹日，扣案如附表一所列之物沒收；又未經許
可，持有子彈，處有期徒刑陸月，併科罰金新臺幣肆萬元，罰金
如易服勞役，以新臺幣壹仟元折算壹日，扣案如附表二所列之物
沒收。應執行有期徒刑伍年陸月，併科罰金新臺幣拾萬元，罰金
如易服勞役，以新臺幣壹仟元折算壹日，扣案如附表一、二所列
之物均沒收。
    事  實
一、甲○○明知未經中央主管機關許可，不得持有、製造可發射
    子彈具有殺傷力之改造槍枝，亦不得持有具有殺傷力之制式
    子彈，其為了擁有具殺傷力之改造槍枝以供在山區打獵之用
    ，竟基於製造可發射子彈具有殺傷力之改造槍枝之犯意，於
    民國九十五年二月下旬某日（起訴書誤載同年二月初）起，
    先在臺北縣新莊市之五金行購得可供製造槍枝使用之金屬槍
    管、槍機、槍機底座、槍機防火帽、彈簧、槍托等零件後，
    即未經許可，在其所經營位於臺北縣三峽鎮○○街三一號之
    「宗竣模具焊接廠」，以該焊接廠內之電動砂輪機、電鑽、
    固定架、固定鉗、尖嘴鉗、斜口鉗、銼刀、鐵鎚、鑽頭等工
    具，將所購入之金屬槍管、板機、撞針、槍托等零件，予以
    磨製、改造成與土製霰彈槍相合之尺寸，再將各該零件套入
    該土制霰彈槍中，而製造完成可發射子彈具有殺傷力之土造
    霰彈槍一支。又甲○○另基於未經許可，持有具殺傷力之制
    式子彈之犯意，利用其係中華民國飛靶射擊協會會員身分，
    於九十五年四月二十二日，前往臺北縣林口鄉之「頂福靶場
    」練習射擊時，委託真實姓名年籍不詳綽號「阿修」之成年
    男子代為領得制式霰彈二百五十顆，卻僅於當場練習擊發部
    分霰彈，而將剩餘之一百八十顆霰彈攜帶回其上址焊接廠內
    藏放，而未經許可持有上開制式霰彈。嗣於九十五年四月二
    十七日下午一時四十分許，警方持本院核發之搜索票在上址
    工廠內查獲甲○○，並搜索扣得上開具殺傷力之土製霰彈槍
    一枝（槍枝管制編號0000000000）、土製霰彈槍
    槍管七枝、具殺傷力之制式霰彈（ＲＣ‧１２‧ＩＴＡＬＹ
    型）一百七十四顆、制式霰彈（ＦＩＯＣＣＨＩ‧１２‧Ｉ
    ＴＡＬＹ型）五顆、制式霰彈（１２☆１２☆型）一顆（上
    述扣案制式霰彈合計一百八十顆，經送鑑時試射擊發一顆，
    尚餘一百七十九顆扣案）、其所有供改造槍枝時所用或預備
    使用之土製霰彈槍防火帽三個、霰彈槍槍機半成品一個、槍
    機底座二個、槍機防火帽一個、槍機零組件八個、板機用彈
    簧七個、複進簧十個、槍托二個等零件、改造槍枝時所用之
    電動砂輪機一台、電鑽一台、固定器一台、尖嘴鉗、斜口鉗
    、鐵鎚各一把、銼刀三把、鑽頭十四個、固定鉗二個等改造
    槍枝工具，及與本案犯行無涉之鐵管三枝、鉛彈一批、氬焊
    機、手提砂輪機、氣動砂輪機各一台、破壞剪、老虎鉗、游
    標卡尺、一字起子各一個、砂輪鑽頭二個。
二、案經臺北縣政府警察局三峽分局報請臺灣板橋地方法院檢察
    署檢察官偵查起訴。
    理  由
一、訊據被告甲○○對於上揭時、地，製造具殺傷力之改造霰彈
    槍及持有具殺傷力之制式霰彈等事實，於警詢、偵查及本院
    審理中均坦承不諱，並有查獲現場照片共二十五幀在卷，及
    上開土製霰彈槍一枝、土製霰彈槍槍管七枝、制式霰彈共一
    百八十顆、供改造槍枝所用或預備使用之土製霰彈槍防火帽
    三個、霰彈槍槍機半成品一個、槍機底座二個、槍機防火帽
    一個、槍機零組件八個、板機用彈簧七個、複進簧十個、槍
    托二個等零件，及改造槍枝時所用之電動砂輪機一台、電鑽
    一台、固定器一台、尖嘴鉗、斜口鉗、鐵鎚各一把、銼刀三
    把、鑽頭十四個、固定鉗二個等改造槍枝工具扣案可資佐證
    。又上開扣案之土製霰彈槍、制式霰彈，經送內政部警政署
    刑事警察局鑑驗，結果認該土製霰彈槍一枝（槍枝管制編號
    0000000000），係金屬管與土造槍機組合而成之
    土造霰彈槍，機械性能良好，可擊發口徑１２ｇａｕｇｅ制
    式霰彈，認具殺傷力；另送鑑制式霰彈一百八十顆，認均係
    口徑１２ｇａｕｇｅ制式霰彈（試射一顆），認均具殺傷力
    等情，此有該局九十五年六月二十三日刑鑑字第０九五００
    六二四０八號槍彈鑑定書一份在卷可憑。足徵，被告上開自
    白，核與事實相符，堪以採信。至被告製造上開土製霰彈槍
    之目的、動機一節，公訴人認係為販售予不特定人牟利云云
    （按：本件起訴書犯罪事實欄原記載被告「製造可發射子彈
    且具殺傷力之改造槍枝、子彈，並販售予不特定人士藉此牟
    利」，但就被告販賣槍枝、子彈之時間、地點及其所販售之
    對象等項均未記載，且所犯法條欄亦未記載被告涉犯槍砲彈
    藥刀械管制條例第八條第一項之未經許可，販賣槍枝罪，或
    同條例第十二條第一項之未經許可，販賣子彈罪，而公訴檢
    察官於本院審理中補充陳稱本件起訴事實僅限於被告製造槍
    枝、子彈部分，有關起訴書犯罪事實欄記載「並販售予不特
    定人士藉此牟利」部分，係交代被告製造槍、彈之動機，並
    未起訴被告販賣槍、彈等語，據上所述，應認本件檢察官起
    訴之犯罪事實並未及於被告製造槍枝、子彈部分，併予指明
    ），惟查，秘密證人Ａ１固於警詢、偵查及本院審理中證述
    ：其於九十五年三月間，在上開宗竣模具焊接廠，看見真實
    姓名年籍不詳綽號「阿雄」之男子向被告購得改造槍枝等語
    ，然被告於警詢、偵查及本院審理中均供稱：伊製造霰彈槍
    是想要上山打獵用，並沒有販賣槍枝等語，然本件並未查獲
    證人Ａ１所指證向被告購買改造槍枝之「阿雄」本人，亦未
    查扣被告賣予「阿雄」之槍枝，且證人Ａ１於本院審理中證
    稱：其不知道「阿雄」當時所買到槍枝的型號或樣子，也不
    知道「阿雄」之姓名、年籍資料等語，則「阿雄」是否確有
    其人、證人Ａ１指證被告賣予「阿雄」之改造槍枝是否即為
    被告所製造土製霰彈槍，及該槍枝是否屬於可發射子彈而具
    有殺傷力之管制槍枝等項，均有疑義，是證人Ａ１之指證，
    其真實性尚乏其他必要之補強證據，自難單憑證人Ａ１上開
    指證，即遽認被告有販賣具殺傷力之改造槍枝之犯行，或被
    告係為販賣之目的而進行改造槍枝，參酌被告始終供稱其改
    造至今所製造完成扣案之土製霰彈槍一枝，是要打獵用等語
    ，復無其他積極證據足以證明被告係基於販賣或其他不法目
    的而製造土製霰彈槍，是公訴人所指被告係為販賣予特定人
    而製造槍枝云云，尚屬無據，附此敘明。本案事證明確，被
    告上開犯行堪以認定，應依法論科。
二、論罪科刑部分：
(一)按被告行為後，刑法於九十四年二月二日修正公布，並於九
    十五年七月一日施行。按行為後法律有變更者，適用行為時
    之法律，但行為後之法律有利於行為人者，適用最有利於行
    為人之法律，現行刑法第二條第一項訂有明文。此條規定乃
    與刑法第一條罪刑法定主義契合，而貫徹法律禁止溯及既往
    原則，係規範行為後法律變更所生新舊法律比較適用之準據
    法，是刑法第二條本身雖經修正，但刑法第二條既屬適用法
    律之準據法，本身尚無比較新舊法之問題，應一律適用裁判
    時之現行刑法第二條規定以決定適用之刑罰法律，合先敘明
    。又以本次刑法修正之比較新舊法，應就罪刑有關之共犯、
    未遂犯、想像競合犯、牽連犯、連續犯、結合犯，以及累犯
    加重、自首減輕暨其他法定加減原因（如身分加減）與加減
    例等一切情形，綜其全部罪刑之結果而為比較，有最高法院
    九十五年五月二十三日九十五年度第八次刑庭會議決議可資
    參照。經查：
１、槍砲彈藥刀械管制條例第八條第一項未經許可製造槍枝罪，
    法定罰金刑應併科新臺幣一千萬元以下罰金，同條例第十二
    條第四項未經許可持有子彈罪，法定罰金刑應併科新臺幣三
    百萬元以下罰金，而據修正後刑法第三十三條第五款修正為
    ：「主刑之種類如下：五、罰金：新臺幣一千元以上，以百
    元計算之」等規定，是依修正後之法律，則上開二罪所應併
    科之罰金刑最低額則均提高為新臺幣一千元，是比較修正前
    、後之刑罰法律，自以被告行為時關於科處罰金刑之法律較
    有利於被告。
２、刑法第五十一條定應執行刑之規定，修正前刑法第五十一條
    第五款規定：「宣告多數有期徒刑者，於各刑中之最長期以
    上，各刑合併之刑期以下，定其刑期。但不得逾二十年。」
    修正後刑法第五十一條第五款規定：「宣告多數有期徒刑者
    ，於各刑中之最長期以上，各刑合併之刑期以下，定其刑期
    。但不得逾三十年。」經比較結果，修正後刑法並非較有利
    於行為人。
３、至刑法易服勞役部分，修正前刑法第四十二條第二項前段規
    定：「易服勞役以一元以上三元以下折算一日」，又依據修
    正前罰金罰鍰提高標準條例第二條前段規定，就其原定數額
    提高為一百倍折算一日，則本件被告行為時之易服勞役折算
    標準，應以銀元三百元折算一日，即新臺幣九百元折算一日
    ；惟被告行為後修正公布施行之刑法第四十二條第三項前段
    規定：「易服勞役以新臺幣一千元、二千元或三千元折算一
    日。」經比較上述修正前後之易服勞役折算標準，則應以修
    正後之規定較有利於被告。
４、綜合上述各條文修正前、後之比較，揆諸前揭最高法院決議
    及修正後刑法第二條第一項前段、後段規定之「從舊、從輕
    」原則，本件以適用裁判時之刑法對被告較為有利，是應適
    用被告裁判時之法律，即修正後刑法之相關規定予以論處。
    至刑法第三十八條第一項第一款、第二項雖已將「左列」改
    為「下列」，「犯人」改為「犯罪行為人」，然因沒收屬於
    從刑，依照前揭最高法院九十五年五月二十三日第八次刑事
    庭會議決議第一點第（五）小點：「從刑附屬於主刑，除法
    律有特別規定者外，依主刑所適用之法律。」茲本案關於刑
    法修正前後之比較適用，整體言之，既應以修正公布施行後
    之刑法對被告較為有利，則從刑部分亦應整體適用修正後刑
    法之規定，併予敘明。
(二)按所謂製造包括創製、改造、組合、混合、化合等行為在內
    ，已損壞之零件加以修理亦屬製造，改造行為亦屬製造行為
    之一種（最高法院八十六年度台上字第七五五八號、九十二
    年度台上字第九二四號判決參照）。是核被告甲○○未經許
    可，製造土製霰槍之行為，係犯槍砲彈藥刀械管制條例第八
    條第一項之製造槍枝罪；又其未經許可，持有具有殺傷力之
    制式霰彈之行為，係犯槍砲彈藥刀械管制條例第十二條第四
    項之未經許可持有具殺傷力子彈罪。被告製造前後持有槍枝
    主要組成零件及製造後持有槍枝之低度行為，應為製造槍枝
    之高度行為所吸收，不另論罪。被告所犯上開二罪，犯意各
    別，行為不同，應分論併罰。又起訴書犯罪事實欄記載「甲
    ○○明知‧‧‧子彈，係槍砲彈藥刀械管制條例所列管之物
    ，非經主管機關許可，不得持有‧‧‧，竟仍基於製造‧‧
    ‧具殺傷力之‧‧‧及子彈之犯意，於民國九十五年二月初
    在臺北縣三峽鎮○○街三十一號宗竣模具焊接廠內，以自備
    之電鑽、沙崙機、固定鉗等改造工具，在上址內，製造‧‧
    ‧及子彈」，又於所犯法條欄記載被告未經許可製造子彈後
    ，復持有之等語，堪認公訴人就被告未經許可，持有具殺傷
    力制式霰彈之犯罪事實已提起公訴，本院自應予審理，併予
    敘明（至被告涉犯未經許可，製造具殺傷力子彈罪嫌部分，
    詳後述四）。爰審酌被告前無犯罪紀錄（見卷附之臺灣高等
    法院被告前案紀錄表），素行尚稱良好，及其犯罪之動機、
    目的、手段，其改造之槍枝為霰彈槍，數量雖僅一枝，但殺
    傷力甚大，且持有之制式霰彈達一百八十顆，是對社會治安
    所可能產生之危害非輕，兼衡被告係高職畢業之智識程度（
    見警詢筆錄），平日擔任搜救總隊隊員之生活狀況（見卷附
    之證件、照片），犯罪後坦承犯行，態度尚稱良好等一切情
    狀，分別量處如主文所示之刑，並依刑法第五十一條第五款
    、第七款規定，定其應執行刑，且依刑法第四十二條第三項
    規定，就罰金刑部分諭知易服勞役之折算標準，以資懲儆。
三、沒收部分：
(一)扣案之土製霰彈槍一枝（詳附表一編號一所示；槍枝管制編
    號0000000000）、制式霰彈共一百七十九顆（詳
    附表二所示），分別係具殺傷力之槍枝、子彈，已如前述，
    均為違禁物；又扣案之土製霰彈槍槍管七枝（詳附表一編號
    二），依內政部於八十六年十一月二十四日八六台內警字第
    八六七０六八三號公告，係屬槍枝之主要組成零件，亦為違
    禁物，是上開槍枝、子彈及槍管均應依刑法第三十八條第一
    項第一款規定宣告沒收之。另扣案之土製霰彈槍防火帽三個
    、霰彈槍槍機半成品一個、槍機底座二個、槍機防火帽一個
    、槍機零組件八個、板機用彈簧七個、複進簧十個、槍托二
    個等物（詳附表一編號三所示），及扣案之電動砂輪機一台
    、電鑽一台、固定器一台、尖嘴鉗、斜口鉗、鐵鎚各一把、
    銼刀三把、鑽頭十四個、固定鉗二個等改造槍枝工具（詳附
    表一編號四所示），均係被告所有且均核係預備或已供犯本
    件製造槍枝罪所用之物，業據被告於警詢、本院審理中供明
    在卷，爰依刑法第三十八條第一項第二款規定宣告沒收之。
(二)至扣案一百八十顆制式霰彈中有一顆具有殺傷力，惟鑑驗試
    射時業已擊發，已喪失子彈效用，非違禁物，爰不予宣告沒
    收。另扣案之鐵管三枝、鉛彈一批、氬焊機、手提砂輪機、
    氣動砂輪機各一台、破壞剪、老虎鉗、游標卡尺、一字起子
    各一個、砂輪鑽頭二個等物，雖係被告所有之物，但被告否
    認係供本案製造槍枝犯行所用之物，復無其他證據證明上開
    物件或工具係供被告製造槍枝時所用或預備使用之物，自不
    予宣告沒收，附此敘明。
四、不另為無罪諭知部分：
(一)公訴意旨另以：被告甲○○基於製造具有殺傷力之子彈之犯
    意，於九十五年二月初，在上述「宗竣模具焊接廠」，製造
    具殺傷力之子彈，因認被告此部分行為，亦涉犯槍砲彈藥刀
    械管制條例第十二條第一項之未經許可，製造具有殺傷力之
    子彈罪嫌等語。
(二)按犯罪事實應依證據認定之，無證據不得認定其犯罪事實，
    刑事訴訟法第一百五十四條第二項定有明文。而認定不利於
    被告之事實，須依積極證據，茍積極證據不足為不利於被告
    事實之認定時，即應為有利於被告之認定，更不必有何有利
    之證據；且刑事訴訟法上所謂認定犯罪事實之積極證據，係
    指適合於被告犯罪事實之認定之積極證據而言，雖不以直接
    證據為限，間接證據亦包括在內，然而無論直接或間接證據
    ，其為訴訟上之證明，須於通常一般之人均不致有所懷疑，
    而得確信其為真實之程度者，始得據為有罪之認定，倘其證
    明尚未達到此一程度，而有合理之懷疑存在時，自不能以推
    測或擬制之方法，以為有罪裁判之基礎，最高法院四十年台
    上字第八六號、七十六年台上字第四九八六號判例可資參照
    。又「所謂製造包括創製、改造、組合、混合、化合等行為
    在內，已損壞之零件加以修理亦屬製造。上訴人將不具殺傷
    力之子彈改造成具殺傷力之子彈，自屬製造子彈之行為」（
    同法院八十六年度台上字第七五五八號判決參照），是所謂
    製造子彈係指將無殺傷力之子彈或零件予以創製、改造、組
    合、混合、化合，使之成為具有殺傷力之子彈者而言。訊據
    被告於本院審理中堅決否認有製造具殺傷力子彈之犯行，辯
    稱：伊沒有改造子彈，是綽號「阿祥」之男子改給伊看的，
    是把子彈打開，把裡面比較小的鋼珠，換成比較大的金屬彈
    等語。經查，被告固於警詢、偵查中供稱其自己有改造扣案
    制式霰彈一顆等語，惟其於本院審理中改稱是「阿祥」改造
    該子彈給伊看等語，是被告前後供述情節已有不一，且扣案
    一百八十顆制式霰彈送請刑事警察局鑑定結果，認均係口徑
    １２ｇａｕｇｅ制式霰彈（試射一顆），並均具殺傷力，已
    如前述，足見鑑定結果顯示扣案霰彈均為制式，並未有經人
    改造之情，則被告供述有一顆制式霰彈經過改造一節，是否
    與事實相符，已非無疑；縱認本件扣案制式霰彈當中一顆確
    經被告或「阿祥」將子彈打開，並改放較大顆之金屬彈而予
    以改造，然被告或「阿祥」所改造或加工者既屬本具殺傷力
    之制式霰彈，自不因被告或「阿祥」另外之改造或加工行為
    而改變該制式子彈原即具殺傷力之特性，是被告此部分所為
    ，與將無殺傷力之子彈或零件予以創製、改造成為具有殺傷
    力子彈之情形，顯然不同，而卷內復無其他積極證據足以證
    明被告有將無殺傷力之子彈或零件予以創製、改造成為具有
    殺傷力子彈之行為，自不得單以被告上開供述即遽認被告涉
    犯製造具殺傷力子彈之犯行。此外，本院復查無其他積極證
    據證明被告有何公訴人所指訴此部分之非法製造具殺傷力之
    子彈犯行，因不能證明被告此部分之犯罪，本應為被告無罪
    之諭知，因公訴人認被告此部分犯嫌與被告前開經論罪科刑
    關於非法製造具殺傷力槍枝、持有具殺傷力之子彈部分之犯
    行間，分別有想像競合犯之裁判上一罪、吸收犯之實質上一
    罪關係，爰不另為無罪之諭知。
據上論斷，應依刑事訴訟法第二百九十九條第一項前段，槍砲彈
藥刀械管制條例第八條第一項、第十二條第四項，刑法第二條第
一項但書、第十一條前段、第四十二條第三項、第五十一條第五
款、第七款、第三十八條第一項第一、二款，判決如主文。
本案經檢察官黃怡華到庭執行職務。
中    華    民    國    95    年    10    月    26    日
                  刑事第十六庭  審判長法  官 白光華
                                      法  官 曾叔娟
                                      法  官 楊志雄
以上正本證明與原本無異
如不服本判決應於送達後十日內向本院提出上訴狀
                                      書記官 陳春銘
中    華    民    國    95    年    10    月    27    日
附錄本案論罪科刑法條全文：
槍砲彈藥刀械管制條例第八條
未經許可，製造、販賣或運輸鋼筆槍、瓦斯槍、麻醉槍、獵槍、
空氣槍或第4 條第1 項第1 款所定其他可發射金屬或子彈具有殺
傷力之各式槍砲者，處無期徒刑或5 年以上有期徒刑，併科新臺
幣1 千萬元以下罰金。
未經許可，轉讓、出租或出借前項所列槍枝者，處5 年以上有期
徒刑，併科新臺幣1 千萬元以下罰金。
意圖供自己或他人犯罪之用，而犯前二項之罪者，處無期徒刑或
7年以上有期徒刑，併科新臺幣1 千萬元以下罰金。
未經許可，持有、寄藏或意圖販賣而陳列第 1 項所列槍枝者，
處 3 年以上10 年以下有期徒刑，併科新臺幣 700 萬元以下罰
金。
第 1 項至第 3 項之未遂犯罰之。
槍砲彈藥刀械管制條例第八條
未經許可，製造、販賣或運輸子彈者，處1 年以上7 年以下有期
徒刑，併科新台幣500 萬元以下罰金。
未經許可，轉讓、出租或出借子彈者，處6 月以上5 年以下有期
徒刑，併科新台幣300 萬元以下罰金。
意圖供自己或他人犯罪之用，而犯前二項之罪者，處3 年以上10
年以下有期徒刑，併科新台幣700 萬元以下罰金。
未經許可，持有、寄藏或意圖販賣而陳列子彈者，處5 年以下有
期徒刑，併科新台幣300 萬元以下罰金。
第 1 項至第 3 項之未遂犯罰之。
附表一：
┌──┬──────────┬────┐
│編號│名稱、數量          │備註    │
├──┼──────────┼────┤
│一  │土製霰彈槍一枝（槍枝│違禁物  │
│    │管制編號一一０二一五│        │
│    │五七二四）          │        │
├──┼──────────┼────┤
│二  │土製霰彈槍槍管七枝  │同上    │
│    │                    │        │
│    │                    │        │
├──┼──────────┼────┤
│三  │土製霰彈槍防火帽三個│被告所有│
│    │、霰彈槍槍機半成品一│供犯罪所│
│    │個、槍機底座二個、槍│用或預備│
│    │機防火帽一個、槍機零│使用之物│
│    │組件八個、板機用彈簧│        │
│    │七個、複進簧十個、槍│        │
│    │托二個。            │        │
├──┼──────────┼────┤
│四  │電動砂輪機一台、電鑽│同上    │
│    │一台、固定器一台、尖│        │
│    │嘴鉗、斜口鉗、鐵鎚各│        │
│    │一把、銼刀三把、鑽頭│        │
│    │十四個、固定鉗二個。│        │
└──┴──────────┴────┘
附表二：
┌──┬──────────┬────┐
│編號│名稱、數量          │備註    │
├──┼──────────┼────┤
│一  │制式霰彈共一百七十九│違禁物  │
│    │顆                  │        │
└──┴──────────┴────┘


司法院資訊處製作；財團法人民間司法改革基金會備份。
